臺灣花蓮地方法院民事裁定
111年度監宣字第111號
聲  請  人  李慧蘋  

相  對  人  吳雅芬  

關  係  人  李冠廷  

            甲○○  

上列當事人間聲請監護宣告事件，本院裁定如下：
    主  文
宣告吳雅芬（女，民國○○○年○月○○○日生，身分證統一編號：Z00
0000000號）為受監護宣告之人。
選定聲請人為相對人之監護人。
指定關係人李冠廷為會同開具財產清冊之人。
程序費用由相對人負擔。
    理  由
一、聲請意旨略以：聲請人為相對人之女，相對人因失智症，致
    不能為意思表示或受意思表示，亦不能辨識其意思表示之效
    果，已達受監護宣告之程度，爰依民法第14條及家事事件法
    第164條等規定，聲請准予對相對人為監護宣告，並選定聲
    請人為其監護人，及指定關係人即相對人之子李冠廷為會同
    開具財產清冊之人等語。
二、按對於因精神障礙或其他心智缺陷，致不能為意思表示或受
    意思表示，或不能辨識其意思表示之效果者，法院得因本人
    、配偶、四親等內之親屬、最近一年有同居事實之其他親屬
    、檢察官、主管機關、社會福利機構、輔助人、意定監護受
    任人或其他利害關係人之聲請，為監護之宣告，民法第14條
    第1項定有明文。
三、經查，聲請人上開主張，業據其提出親屬系統表、同意書、
    診斷證明書、戶口名簿、身心障礙證明為證。而本院於民國
    111年8月22日在鑑定人鍾德醫師前詢問相對人，相對人可言
    語、可以回答年籍資料，但回應均不完全正確，可指認在場
    親人，但不知其姓名。相對人躺臥在床、包尿布、意識清醒
    、可轉頭看向聲音來源、可以回應指令、可以模仿動作。又
    經鑑定人鑑定後認：相對人於111年8月就診身心科，評估相
    對人整體認知功能下降，電腦斷層發現其腦部萎縮及基底核
    小中風，而診斷為失智症。相對人鑑定時坐於輪椅，有眼神
    接觸，態度配合，表情平淡，有時答非所問，思考匱乏，認
    知功能明顯有障礙。相對人簡短式智能評估MMSE：7/33分，
    定向差，無法回答正確時間、地點。臨床失智評估量表CDR
    ：3，重度失智。經診斷相對人日常生活能力部分已退化，
    需他人協助，大便需靠尿布，使用導尿管及鼻胃管。經濟活
    動能力部分已無管理自己財產之能力。社會性能力部分已無
    社交生活能力。經鑑定相對人有血管性失智症（重度失智症
    ），有精神障礙或其他心智缺陷，完全不能為意思表示或受
    意思表示，或辨識其意思表示效果，已無恢復至過往正常狀
    態之可能性等語，此有臺灣基督教門諾會醫療財團法人門諾
    醫院精神鑑定報告書在卷足按（見本院卷第53至第58頁）。
    是本院依上開事證及鑑定人意見，認相對人因罹患上開疾病
    ，已達不能為意思表示或受意思表示，及不能辨識其意思表
    示效果之程度，故聲請人聲請本件監護宣告為有理由，應予
    准許，爰依法宣告相對人為受監護宣告之人。
四、另聲請人聲請選定其為監護人，指定關係人李冠廷為會同開
    具財產清冊之人部分，本院囑託維安社會工作師事務所訪視
    相對人，據覆略以：聲請人有實際照顧相對人之事實，且與
    聲請人之手足、相對人等，互動均良好，同時訪視社工觀察
    聲請人的家庭動力狀況良好，此次訪視並未發現有異常之處
    。現況相對人每月之花費除身障津貼外，均由聲請人與其手
    足均攤，並請有外籍看護工進行照料。聲請人對於擔任監護
    人具有積極意願，對相對人之身心狀況亦能掌握，對相對人
    無不利之事由，評估後並無不適任監護人之情事，建議由聲
    請人為監護人。（見本院卷第59頁至第67頁）。關係人李冠
    廷、甲○○亦均對聲請人本件聲請表示同意（見本院卷第10頁
    ）。本院審酌上開訪視報告內容，聲請人為相對人之女，長
    期照料，現況相對人於家中受照料，聲請人並聘有24小時外
    籍看護工照料，其照顧情況良好，聲請人與相對人、關係人
    李冠廷同住，生活狀況與互動均良好，本件聲請亦獲得關係
    人甲○○之同意，足見相對人之最近親屬已有相當之共識。考
    量相對人現受照料情況良好，若能以此作為相對人未來照顧
    狀況之基礎，亦屬對相對人有利。故本院認由聲請人與李冠
    廷分別擔任相對人之監護人及會同開具財產清冊之人，符合
    受監護宣告人之最佳利益，核無不當，爰選定聲請人擔任受
    監護宣告人之監護人，並指定關係人李冠廷擔任會同開具財
    產清冊之人。
五、依家事事件法第164條第2項，裁定如主文。
中　　華　　民　　國　　111 　年　　10　　月　　31　　日
                  家事法庭    法  官　  何効鋼
以上正本係照原本作成。
如對本裁定抗告，須於裁定送達後10日之不變期間內，向本院提
出抗告狀，並繳納抗告費新臺幣1,000元。
中　　華　　民　　國　　111 　年　　10　　月　　31　　日
                              書記官    蔡昀蓁